【裁判字號】    96,簡上,560
【裁判日期】    970521
【裁判案由】    返還保證金
【裁判全文】
臺灣臺北地方法院民事判決             96年度簡上字第560號
上  訴  人  丁○○
被上訴人    泰商泰國航空國際有限公司台北分公司
法定代理人  甲○○
訴訟代理人  乙○○
上列當事人間請求返還保證金事件，上訴人對於民國96年9 月14
日本院臺北簡易庭96年度北簡字第32635 號第一審判決提起上訴
，本院於民國97年4 月30日言詞辯論終結，判決如下：
    主  文
上訴駁回。
第二審訴訟費用由上訴人負擔。
    事  實
一、被上訴人起訴主張：被上訴人於民國95年3 月10日，經訴外
    人松田房屋仲介公司之仲介，以每月新臺幣（下同）7 萬2
    千元向上訴人承租位於臺北市○○路77號2 樓之房屋，並交
    付上訴人押租金14萬4 千元。兩造之租賃契約於96年3 月9
    日租期屆滿，於該日被上訴人點交房屋及傢俱設備予上訴人
    ，經雙方及見證人松田房屋仲介公司共同簽署「交屋完成確
    認書」，確認無誤及無損壞後已完成交屋手續，並繳清所有
    水電等費用後，上訴人卻違反兩造間所簽訂之房屋租賃契約
    書第9 條第4 款：出租人應於租約期滿或租約終止，承租人
    付清所有本租約規定之應付款項並返還租賃物之同時，將全
    部保證金無息返還承租人之約定，以沙發退色掉毛之理由，
    藉故不還。惟上訴人自陳該沙發前經使用1 年後，再出租韓
    國人5 人等語，被上訴人之職員亦於承租後不久即發覺坐在
    沙發西褲會沾沙發毛，可見該沙發之掉毛是長期使用後自然
    磨損，上訴人不得要求被上訴人賠償而拒絕返還押租金。為
    此，提起本訴，請求上訴人給付剩餘之10萬元押租金，及自
    支付命令（本件原經本院准依被上訴人之聲請，對上訴人核
    發支付命令，經上訴人合法異議後視為起訴）送達翌日起至
    清償日止，按年息5%計算之法定遲延利息等語。
二、上訴人則以：上訴人出租前揭房屋所附設之沙發，遭被上訴
    人毀損掉毛，所需修復費用為4萬5千元，應由被上訴人負擔
    ，因此扣留被上訴人之押租金，而被上訴人所指交屋確認書
    ，僅以籠統方式確定租賃物之屋況及狀態，上訴人簽署時並
    未詳細察看內容，不能以之認定上訴人出租之傢俱無損害，
    被上訴人請求返還押租金並無理由等語，資為抗辯。
三、原審准被上訴人之請求，判命上訴人給付被上訴人10萬元，
    及自96年5 月16日起至清償日止，按年息5%計算之利息，並
    為准免假執行之宣告。上訴人不服，提起上訴，其上訴聲明
    為：(一)原判決廢棄；(二)被上訴人在第一審之訴駁回。被上訴
    人則聲明請求駁回上訴。
四、查被上訴人主張其於前揭時日向上訴人承租上開房屋，並依
    兩造所簽租賃契約，交付上訴人押租金14萬4 千元，嗣於96
    年3 月9 日租期屆滿當日，返還租賃房屋予上訴人，經上訴
    人驗收後簽署系爭交屋完成確認書，並依約結算所有水電等
    費用，經上訴人以前揭押租金扣除後，尚有10萬元之押租金
    ，上訴人尚未返還等事實，業據其提出租賃契約書及交屋完
    成確認書附卷為證，且為上訴人所不爭，固堪信為真實。惟
    其請求上訴人返還上開押租金10萬元，則為上訴人前詞所拒
    。是本件爭點為，上訴人以系爭沙發毀損需修復為由，扣留
    被上訴人交付之押租金，是否有據。經查，系爭沙發於被上
    訴人承租期間，是否遭被上訴人毀損，應比對出租前後該沙
    發之狀態，作為審認之基準。上訴人雖提出前手承租人可米
    瑞智國際藝能有限公司所出具，載明「本公司於94年7 月9
    日至11月8 日經松華不動產向丁○○小姐租賃其所有位於台
    北市○○區○○路77號2 樓之房屋，並經丁○○小姐就房屋
    及原有設備（包括原有陳設之沙發椅）勘察完好無誤後，租
    賃合約業於94年11月8 日終止」之聲明書，以證明其出租系
    爭沙發予被上訴人時，品相完好。惟上開聲明書有關系爭沙
    發之狀態，僅稱「經丁○○小姐就房屋及原有設備（包括原
    有陳設之沙發椅）勘察完好無誤」等語，而此項陳述僅屬可
    米瑞智公司交還系爭沙發時，上訴人對該沙發狀態之主觀認
    識而已，並非該沙發當時客觀狀態之描述。以上訴人於驗收
    被上訴人交還系爭沙發時，已簽署系爭交屋完成確認書，載
    明「承租人已將房屋及傢俱設備依雙方約定之屋況及數量、
    狀態交還本人」，仍於事後提出本件訴訟爭執該沙發遭受毀
    損等情，不難得知上訴人主觀之認識，並不適於作為系爭沙
    發客觀狀態之證據。上開聲明書自難證明系爭沙發在出租被
    上訴人時係完好無瑕。又上訴人雖提出照片2 幀，證明系爭
    沙發於被上訴人租期屆滿交還時有所毀損，惟該照片並無顯
    示沙發之各細節，無從察知沙發是否確有磨損及其程度，亦
    不足作為認定事實之依據。雖上訴人另聲請訊問之證人即見
    證被上訴人交還租賃物之丙○○，到庭具結證稱「（問泰國
    航空還給丁○○之後，進屋內看房子，有無沙發的印象）我
    後來看到沙發常碰觸的地方有脫線的情況」等語，惟其同時
    證稱「出租之前我沒有特別注意沙發的情況，所以後來看的
    時候我沒有辦法分辨沙發是否有很大差別」等語（見本院卷
    第53頁），可見其所稱沙發脫線之情況，是否出租予被上訴
    人之後始出現，亦屬不明。故丙○○之證詞，亦不足證明系
    爭沙發於出租被上訴人後，狀態有所改變。顯見上訴人並未
    證明系爭沙發出租被上訴人前後之狀態，確有變更，自無從
    憑以認定被上訴人有於承租期間毀損系爭沙發之事實。至於
    被上訴人雖不否認於承租期間，系爭沙發確有掉毛之事實。
    惟沙發作為坐椅使用，經久難免磨損，依被上訴人所陳「我
    從不用布來蓋沙發，用了一年也沒掉毛，之後租給韓國人5
    個人來住也沒掉毛」（見原審卷第21頁）、「95年3 月之前
    也是透過同仲介租給可米瑞智公司」等語（見本院卷第6 頁
    ），足見系爭沙發於出租被上訴人之前，即經使用多時，則
    被上訴人於承租期間接續使用而出現掉毛現象，在未經證明
    該掉毛程度已達非自然耗損之情形下，自不能率令被上訴人
    負賠償之責。尤以上訴人於驗收被上訴人交還系爭沙發時，
    已簽署系爭交屋完成確認書，載明「承租人已將房屋及傢俱
    設備依雙方約定之屋況及數量、狀態交還本人」，表示上訴
    人點收被上訴人交還租賃物時，已承認系爭沙發當時之狀態
    合於兩造之約定。雖上訴人辯稱上開交屋確認書僅以籠統方
    式，確定租賃物之屋況及狀態，伊簽署時並未詳細察看內容
    等語。惟證人丙○○到庭證稱，有於上訴人簽署上開交屋完
    成確認書時，告知上訴人有關確認書內容之細節等語（見本
    院卷第53頁背面）。且上開交屋確認書，並載有「傢俱家電
    清點無誤」之手寫文字。而上訴人陳稱被上訴人承租後3 個
    月，即曾告知沙發掉毛之事，可見上訴人早於系爭沙發交還
    之前，已知該沙發有掉毛現象，其點收被上訴人交還租賃物
    之時，就系爭沙發之外觀，自當有所檢視。準此可見上訴人
    簽署上開交屋完成確認書，應無草率籠統之情事。上訴人自
    不能以上詞所辯，否認其在上開交屋確認書內所為之表示。
    則上訴人既於點收系爭沙發時，表示「承租人已將．．．傢
    俱設備依雙方約定之．．．狀態交還本人」，依民法第432
    條第2 項但書規定，承租人依約定之方法使用租賃物，致有
    變更或毀損者，不負損害賠償責任，上訴人自不得要求被上
    訴人賠償系爭沙發掉毛之損害。是上訴人以被上訴人應賠償
    系爭沙發損害修復費用為由，扣留被上訴人交付之押租金，
    自非有據。被上訴人請求上訴人返還所餘押租金10萬元，並
    無不合。末按給付無確定期限者，債務人於債權人得請求給
    付時，經其催告而未為給付，自受催告時起，負遲延責任。
    其經債權人依督促程序送達支付命令，與催告有同一之效力
    ；又遲延之債務，以支付金錢為標的者，債權人得請求依法
    定利率計算之遲延利息；應付利息之債務，其利率未經約定
    ，亦無法律可據者，週年利率為百分之五，民法第229 條第
    2 項、第233 條第1 項前段、第203 條定有明文。從而，被
    上訴人起訴請求上訴人給付10萬元，及自支付命令送達翌日
    即96年5 月16日起至清償日止，按年息5%計算之利息，為有
    理由，應予准許。又適用簡易程序所為被告敗訴之判決，應
    依職權宣告假執行，民事訴訟法依同法第389 條第1 項第 3
    款定有明文。是則原審判命上訴人如數給付，並依職權宣告
    准免假執行，於法並無不合。上訴意旨指摘原判決不當，求
    予廢棄改判，為無理由，應予駁回其上訴。
四、據上論結，本件上訴為無理由，依民事訴訟法第436 條之1
    第3 項、第449 條第1 項、第78條，判決如主文。
中    華    民    國    97    年    5     月    21    日
                  民事第三庭    審判長法  官  張靜女
                                      法  官  賴錦華
                                      法  官  黃明發
以上正本係照原本作成。
如對本判決上訴，須於判決送達後20日內向本院提出上訴狀，同
時表明上訴理由；如已於本判決宣示後送達前提起上訴者，應於
判決送達後10日內補具上訴理由（均須按他造當事人之人數附繕
本）。
中    華    民    國    97    年    5     月    21    日
                                      書記官  陳怡如


司法院資訊處製作；財團法人民間司法改革基金會備份。
